【裁判字號】    98,訴,1746
【裁判日期】    980915
【裁判案由】    給付電費
【裁判全文】
臺灣板橋地方法院民事判決              98年度訴字第1746號
原      告  台灣電力股份有限公司桃園營業處
法定代理人  丙○○
訴訟代理人  乙○○
被      告  協賢工業有限公司
法定代理人  甲○○
訴訟代理人  陳智義律師
上列當事人間請求給付電費事件，本院於民國98年9 月8 日言詞
辯論終結，判決如下：
    主  文
被告應給付原告新臺幣壹佰壹拾肆萬陸仟佰肆拾伍元及自民國
九十八年七月四日起至清償日止，按週年利率百分之五計算之利
息。
訴訟費用由被告負擔。
    事實及理由
一、原告主張：被告係原告之高壓電力用戶（電號：00-00-0000
    -00-0） ，應繳民國97年11月份電費計新臺幣（下同）1,14
    6,345 元，經被告於97年11月30日交付同日簽發，發票人為
    宏亞電子股份有限公司（下稱宏亞公司），票面金額為1,14
    6,345 元，支票號碼為UI0000000 之支票乙紙，交原告收執
    ，惟上開支票經原告於97年12月1 日提示兌領，因存款不足
    而遭退票。嗣經原告迭次派員催收未果，爰依電業法之規定
    予以停止供電並終止契約，但被告仍置之不理，爰依兩造間
    之供電契約，請求被告給付積欠電費，並聲明：如主文所示
    。
二、被告則以：本件原告請求給付之緣由係因用電契約當事人宏
    亞公司用以給付電費之支票經原告提示未兌現所致，而原告
    一開始發現宏亞公司跳票，即向臺灣桃園地方法院請求發支
    付命令，並主張「宏亞係實際用電人」，足見供電契約係存
    在於原告與宏亞公司之間。況被告雖係申請用電人，然自第
    一次繳納電費以來，皆是宏亞公司所繳交，則依民法第300
    條之規定，原告與宏亞公司間已成立一免責之債務承擔契約
    ，被告自不負給付電費之義務等語，資為抗辯。並聲明：原
    告之訴駁回。
三、兩造不爭執之事實：
    被告自86年間起即以其名義向原告申請用電，97年11月之電
    費係以宏亞公司所開立之支票支付，但因存款不足而遭退票
    ，尚有1,146,345 元之電費未繳等情，有原告所提出之高壓
    需量基本資料、臺灣票據交換所桃園縣分所退票理由單影本
    等件為證，且為被告所不爭執，應堪信為真。
四、得心證之理由：
    原告依據供電契約請求被告給付電費，為被告所否認，並以
    前揭情詞置辯，是本件之爭點為：(一)供電契約是否存在於兩
    造之間？(二)原告與宏亞公司有無成立免責之債務承擔契約？
    茲判斷如下：
  (一)供電契約應係存在於兩造之間：
    按當事人互相表示意思一致者，無論其為明示或默示，契約
    即為成立，民法第153 條第1 項定有明文，是故，契約當事
    人之認定，應以互相表示意思一致之人為準，契約縱使約定
    一方應向第三人為給付，該第三人亦不因此成為契約之當事
    人。經查，依原告所提出之高壓需量基本資料，其上記載：
    「電號00-00-0000-00-0 ，戶名：協賢工業有限公司大園廠
    …」等語，有該資料附卷可證，又被告於96年4 月10日以其
    名義向原告申請用電增加，亦有台灣電力公司高壓需量電力
    用電設備增加契約增加登記單影本存卷可參，而被告亦自承
    其係以其名義向原告申請用電等語在卷，足見本件供電契約
    係被告向原告申請用電，兩造對於用電契約之內容達成意思
    表示一致而成立，兩造確為本件用電契約之當事人無疑。被
    告雖辯稱：宏亞公司係實際用電人，契約應存在於原告與宏
    亞公司之間云云，並舉原告於臺灣桃園地方法院之民事支付
    命令聲請狀與民事補正聲請狀（皆影本）為證。然查，原告
    於上開聲請狀內固陳稱被告為申請用電人，宏亞公司為實際
    用電人，其為合一確定之共同債務人應繳電費等語，惟此僅
    為原告主觀認定宏亞公司為實際用電人而同有繳納電費之義
    務，與被告是否為本件供電契約之當事人係屬二事。況揆諸
    上開說明，宏亞公司縱使為實際用電人，亦不使其因此成為
    契約當事人，更不排除被告之當事人地位甚明。從而，被告
    所辯，尚無可採，本件供電契約應係存在於兩造之間，洵堪
    認定。
  (二)原告與宏亞公司間並無成立免責之債務承擔契約：
    按第三人與債權人訂立契約承擔債務人之債務者，其債務於
    契約成立時，移轉於該第三人，民法第300 條固有明文。惟
    債務承擔，不論為免責的債務承擔或約定之併存的債務承擔
    ，均必以第三人與債權人互相表示意思一致，為成立該承擔
    契約之前提。苟無該承擔債務之合致意思表示，縱第三人基
    於其他原因（例：民法第268 條所定之第三人負擔契約），
    須對債權人為給付，自非屬於債務承擔（最高法院86年度台
    上字第2700號判決意旨參照）；且債務之承擔，乃第三人與
    債權人或債務人所為以移轉債務為標的之契約，如債務人之
    債務並無移轉，而僅就其給付或履行方法有所約定，尚不得
    謂為債務之承擔（最高法院69年度台上字第1597號判決要旨
    參照）。次按當事人主張有利於己之事實者，就其事實有舉
    證之責任，民事訴訟法第277 前段條亦有明定。被告既抗辯
    原告與宏亞公司間訂有免責之債務承擔契約，依民法第300
    條規定，其不負給付本件電費義務等語，其自應就此有利於
    己之事實，負舉證責任。經查，被告抗辯上開事實，主要係
    以原告長久以來皆收受宏亞公司所開立之支票以清償電費，
    如其間並無契約存在，有何依據收受宏亞公司之支票等語為
    據。然揆諸前開說明，倘原告與宏亞公司間並無承擔債務之
    意思合致，縱使宏亞公司確有向原告為給付，亦不能謂有債
    務移轉之效果，而被告就原告與宏亞公司間承擔債務之意思
    合致迄未舉證以實其說，即不能認原告與宏亞公司間有何債
    務承擔契約存在。況債之清償，得由第三人為之，民法第31
    1 條第1 項前段規定甚明，是債權人對於第三人之清償，原
    則上得受領之，並無需何特殊依據，更不因此生債務承擔之
    效果。從而，被告所辯，即無可採。
五、綜上所述，兩造間既訂有本件供電契約，被告復未能證明原
    告與宏亞公司間存有免責債務承擔契約，則原告依據供電契
    約請求被告給付電費1,146,345 元與自支付命令送達翌日起
    ，即98年7 月4 日起按週年利率5%計算之遲延利息，為有理
    由，應予准許。
六、本件事證已臻明確，被告聲請調查被告自第一次支付電費之
    付款資料，經審酌後，核與判決結果不生影響，自無調查必
    要，附此敘明。
七、據上論結，本件原告之訴為有理由，依民事訴訟法第78條，
    判決如主文。
中    華    民    國    98    年    9     月    15    日
                  民事第一庭    法  官  高文淵
以上正本係照原本作成
如對本判決上訴，須於判決送達後20日內向本院提出上訴狀
中    華    民    國    98    年    9     月    15    日
                                書記官  許慧貞


司法院資訊處製作；財團法人民間司法改革基金會備份。
